臺灣高等法院臺中分院刑事判決　　 95年度上更(一)字第204號
上　訴　人
即　被　告　己○○
選任辯護人　陳鴻謀律師
上列上訴人因違反毒品危害防制條例案件，不服臺灣臺中地方法
院九十四年度重訴字第一九一六號中華民國九十四年九月十九日
第一審判決（起訴案號：臺灣臺中地方法院檢察署九十四年度偵
影字第六八八七、九三八二號），提起上訴，經判決後，由最高
法院發回，本院更為判決如下：
    主  文
原判決撤銷。
己○○共同販賣第一級毒品，累犯，處有期徒刑拾伍年，併科罰
金新臺幣壹佰萬元，罰金如易服勞役，以罰金總額與陸個月之日
數比例折算。
扣案之海洛因拾柒包（合計淨重壹仟零柒拾貳點陸伍公克，空
包裝合計重壹佰陸拾貳點伍陸公克）沒收銷燬；毒品分裝袋壹包
、取毒杓貳個、電子磅秤貳具、壓模器加壓棒壹組、壓模器壹只
、毒品封口機壹具、毒品儲存器個均沒收。
    事  實
一、己○○（原姓名為游大永）曾於民國（下同）八十三年間，
    因犯施用毒品罪及非法吸用化學合成麻醉藥品罪，經本院分
    別判處有期徒刑三年四月及七月確定；又於八十三年間，再
    因另犯販賣化學合成麻醉藥品罪，經本院判處有期徒刑五年
    三月確定。己○○因犯上開三罪被判處之有期徒刑因合於數
    罪併罰規定，後經本院裁定其應執行刑為有期徒刑八年八月
    確定。己○○經入監執行上開有期徒刑之後，於八十六年四
    月二日縮短刑期假釋出獄，後至九十一年九月十七日假釋期
    滿，其假釋未被撤銷，以已執行完畢。
二、詎己○○仍不知悔改，明知海洛因係毒品危害防制條例第二
    條第二項第一款所規定之第一級毒品，不得非法持有、販賣
    ，竟與乙○○（由臺灣臺中地方法院檢察署檢察官偵查中）
    基於共同販賣第一級毒品海洛因以營利之犯意聯絡，於九十
    三年十月十七日其經執行強制戒治完畢而被釋放之後之某不
    詳時日，向不知姓名之毒販購入第一級毒品海洛因一批，並
    將之分別包裝成三十七包（其中三十六包再分裝為三大包，
    每包內含十二小包，合計淨重一千零七十二‧六五公克，空
    包裝重一百六十二‧五六公克），且將之藏放在其請不知情
    之丙○○出面承租之臺中縣潭子鄉○○○街三七一號三樓三
    ０八室房間衣櫃內，擬伺機以高於販入代價之價格賣出營利
    。
三、嗣因法務部調查局臺中縣調查站人員依據通訊監察結果，認
    己○○有在販賣第一級毒品海洛因，乃持續監聽及跟蹤，後
    至九十四年四月十一日下午五時四十五分許，當己○○攜帶
    背包離開臺中縣潭子鄉○○○街三七一號三樓三０八室房間
    並且下樓走到臺中縣潭子鄉○○○街與中山路二段三九一巷
    之交岔路口正要離開該處之際，法務部調查局臺中縣調查站
    人員及海巡署臺中機動巡查隊人員依據先前之監聽及現場監
    視情形，研判己○○甫完成第一級毒品海洛因之販賣，背包
    內應有販賣第一級毒品海洛因所得之財物，乃當場逮捕己○○，後並自己○○隨身攜帶之背包中查獲現金新臺幣（下同
    ）一百十一萬二千八百五十五元（因查無其他確實之佐證，
    尚無法證明此係己○○與乙○○共同販賣第一級毒品所得財
    物），隨後並在徵得己○○之同意下，於同日下午六時許，
    以己○○隨身攜帶之大門及房間鑰匙進入臺中縣潭子鄉○○○街三七一號三樓三０八室搜索，而查獲其與乙○○共同販
    賣之上開第一級毒品海洛因三十七包（合計淨重一千零七十
    二．六五公克，空包裝重一百六十二．五六公克，即扣押物
    編號一之一、一之四）、及用供販賣第一級毒品海洛因所用
    之分裝袋一包、取毒杓二個、電子磅秤二具、壓模器加壓棒
    一組、壓模器一只、毒品封口機一具、毒品儲存器三個。
四、案經法務部調查局臺中縣調查站移送臺灣臺中地方法院檢察
    署檢察官偵查起訴。
    理  由
一、本案上訴人即被告己○○（以下簡稱為被告）雖坦承伊確有
    於上開時間，被法務部調查局臺中縣調查站人員會同海巡署
    臺中機動巡查隊人員循線在上開處所逮捕，亦坦承隨後法務
    部調查局臺中縣調查站人員與海巡署臺中機動巡查隊人員有
    在臺中縣潭子鄉○○○街三七一號三樓三０八室搜索查扣第
    一級毒品海洛因三十七包、分裝袋一包、取毒杓二個、電子
    磅秤二具、壓模器加壓棒一組、壓模器一只、毒品封口機一
    具、毒品儲存器三個等扣押物品，但被告矢口否認伊有販賣
    第一級毒品海洛因之犯行，亦否認上開扣押物品與伊有關，
    並辯稱：臺中縣潭子鄉○○○街三七一號三樓三０八室係乙○○之女友丙○○所承租，上開房間內所查扣之物品均非伊
    所有，伊並未持有任何第一級毒品海洛因，亦無與乙○○有
    共同販賣第一級毒品海洛因之犯意聯絡，伊被查獲之前，係
    去該處找乙○○，其後因欲暫時離開下樓到車內拿取香菸，
    乙○○才將大門及房間鑰匙交付給伊，不意伊在下樓之後即
    遭逮捕，而乙○○則反鎖房門乘機逃逸，致伊無端被訴，伊
    並無公訴人所指訴之犯行，應不為罪等語。
二、然查：
（一）本案查獲機關即法務部調查局臺中縣調查站人員與海巡署
      臺中機動巡查隊人員，確有於九十四年四月十一日下午六
      時許，經過被告之同意，而進入臺中縣潭子鄉○○○街三
      七一號三樓三０八室實施搜索，並扣得第一級毒品海洛因
      三十七包、分裝袋一包、取毒杓二個、電子磅秤二具、壓
      模器加壓棒一組、壓模器一只、毒品封口機一具、毒品儲
      存器三個等扣押物品，此情有法務部調察局搜索扣押筆錄
      、扣押物品目錄、搜索同意書、扣押海洛因照片（以上見
      六八八七號偵卷第十至二十頁）在卷可稽，及有上開扣押
      物品扣案可證。另外，上開被查扣之第一級毒品海洛因三
      十七包，確均含第一級毒品海洛因成分，合計淨重一千零
      七十二‧六五公克，空包裝重一百六十二‧五六公克，此
      情亦有法務部調查局九十四年五月九日調科壹字第一二０
      ０一五八九五號鑑定通知書（６８８７號偵卷第１５３頁
      ）、及法務部調查局九十四年八月一日調科壹字第０九四
      ００三０五六四０號函（原審卷二第五○頁）在卷可資佐
      證。按「因逮捕被告、犯罪嫌疑人或執行拘提、羈押，有
      事實足認被告或犯罪嫌疑人確實在內者」，司法警察官或
      司法警察雖無搜索票，仍得逕行搜索住宅或其他處所；又
      搜索，經受搜索人出於自願性同意者，得不使用搜索票；
      此於刑事訴訟法第一百三十一條第一項第一款、及同法第
      一百三十一條之一分別定有明文。本案逮捕被告及在上址
      實施搜索之經過，已據法務部調查局臺中縣調查站人員庚○○在原審法院審理時，證稱：「我們已經跟蹤被告好幾
      個月了，配合通訊監察，知道他從事海洛因毒品販賣，然
      後在四月十一日前幾天知道被告有批毒品要交易」、「跟
      蹤被告好幾天，最後跟蹤到查獲毒品的那間房屋，只知道
      那間房屋是被告藏放毒品的倉庫」、「他每次進到那個地
      方，那個地方是一個舊式的公寓，被告必需從一樓以鑰匙
      打開才可以到二、三樓，但我們不確定他是住在哪一樓，
      他常常有跟兩、三個年輕人一起上去，沒有發生有女生，
      但我們也不會特別注意有無女生」、「逮捕的前一、二天
      ，知道被告有一批毒品要交易，所以依照現場的狀況及監
      聽的情形，又看到一些人進出，但是我們不確定他們是否
      在進行毒品交易，但有懷疑，所以我們才決定採取行動」
      、「我們逮捕被告，被告當時正要離開，有一批人已經先
      離開，我們判斷已經完成毒品交易，被告正要離開時，我
      們在被告身上有查獲一百多萬現金，我們有徵詢被告意見
      ，並向檢察官報告，且通訊監察截聽到被告有叫小弟再送
      毒品，這是那批人離開之前監聽到的」、「逮補被告之後
      ，我們先電話聯絡檢察官，檢察官指示我們問被告同意否
      進去房間搜索，被告同意，我們才依法帶他到三樓搜索，
      在搜索之前，被告原本不告訴我們，他們是在哪一間，然
      後問到他對面那間房客時，那個房客就告訴我們，被告就
      是搜索的那一間，我們再用被告隨身的鑰匙開門進入，鑰
      匙是我們請被告拿出來的，我們開，進入樓下大門是另外
      同事押著被告，應該是用被告的鑰匙進去的」等語（原審
      卷二第二三四至二三六頁）。就證人庚○○證稱因為監聽
      ，因而認定被告於上開時間涉有販賣第一級毒品犯行部分
      ，並有通訊監察書（九三八二號偵卷第十至十二頁）及通
      訊監察譯文（調查站節譯部分，見原審卷一第六九至一○○頁；原審法院通訊監察全文翻譯部分，見原審卷一第一
      二五至一四○頁）在卷可資佐證。另外，在本案實施搜索
      前，曾有共犯乙○○在上址屋內，此並係被告於偵、審中
      所辯解之事實。則依據刑事訴訟法第一百三十一條第一項
      第一款之規定，法務部調查局臺中縣調查站人員與海巡署
      臺中機動巡查隊人員縱無搜索票，本即得逕行搜索上開處
      所。況本案被告確有出於自願性同意上開搜索，亦有其在
      調查站應訊之供述及其簽署之搜索同意書在卷可據。上開
      搜索係屬合法，搜索所得之證物自得採為證據。至於被告
      辯稱：乙○○在搜索之前，原在上開處所屋內，其後自屋
      內反鎖房門，再從窗戶跳下逃逸，調查站人員係腳踹房門
      強制進入屋內（即未徵得其同意搜索）部分，核與證人庚○○在原審法院之證詞不符。證人乙○○在本院審理時，
      亦未證述其有從窗戶跳下逃逸之行為。以上開房屋係在大
      樓之三樓，謂證人乙○○可從三樓跳下再安全逃脫而未被
      查覺，亦悖情理。至於證人即屋主丁○○在本院審理時，
      雖有證稱：上開房間之門栓焊錫部分，事後發現有斷裂情
      形等語，惟上開證人在原審法院審理時，明確證稱上開房
      屋並沒有東西壞掉（見原審卷二第六七頁）。如上開房屋
      大門有因腳踹之強制力，致損壞大門之門栓之情形，證人
      丁○○豈有可能到本院審理之前才發現此情。復參酌證人
      丁○○在本院審理時所為之後述證詞，亦不為本院所採信
      等情節（此部分另如後述），本院認證人丁○○在本院審
      理時所為之上開證詞，尚不足採信。至於調查站人員在進
      入上開房間實施搜索之前之舉止，本無規定需要錄影存證
      ，故經本院勘驗搜索錄影光碟，雖無上開錄影內容，亦不
      得因此認定上開搜索係屬非法，亦無從因此而認定調查站
      人員有腳踹房門強制進入屋內（即未徵得其同意搜索）之
      行為。至在進入屋內之後，調查站人員雖有向被告詢問：
      「剛才是誰？」、「他跑掉了是不是？」等語，但此僅能
      證明調查站人員在逮捕被告之時，確仍認定尚有犯罪嫌疑
      人在上開屋內。尚無法據此而認定調查站人員係以腳踹房
      門之方式，未經被告同意而強制進入屋內。被告於本院審
      理時，以上開情詞置辯，為本院所不採。
（二）又本案證人庚○○除在原審法院審理時，證稱上情之外，
      並另證稱：「在被告身上身上沒有扣到毒品，進到房間之
      後，扣得毒品的情如扣押筆錄所載，房間的情形只有一張
      床、很簡單的床，連床罩棉被都沒有，只有一個床墊、還
      有一張桌子、不像有人住的地方，後來在房間有一個簡單
      的櫃子，在裡面找到一個圓圓的防潮塑膠桶，裡面查獲一
      片一片像起士狀的海洛因，在他的床頭櫃裡面找到一大包
      塑膠袋，裡面是一塊一塊海洛因」、「（審判長問：扣案
      鑰匙一套，及鑰匙四支是否是在被告身上還是在興華一街
      找到的？提示台中縣調查站扣押物品目錄表）答：在被告
      身上扣到的」、「（審判長問：扣到的一套鑰匙及四支鑰
      匙是否就是拿來開樓下大門及房間門的鑰匙？）答：應該
      是」、「（審判長問：你們當天現場去搜索的房問，是否
      就是興華一路三七一號３０８室？）答：是的，３０８室
      是房客告訴我們的，房門上印象中沒有看到有編號」、「
      （審判長問：為何要特別扣住鑰匙一套及鑰匙四支? 有無
      特別意義？）答：我們是用被告的鑰匙才進去的，有一樓
      的門及房間的門。我們扣住鑰匙的原因是因為鑰匙是從被
      告身上扣下來的，也不能還給他，所以就扣住了」、「（
      審判長諭知證人與被告對質）被告答：這些鑰匙的確是從
      我身上扣到的，樓上、樓下一共有兩支鑰匙，扣到的四支
      是我家的鑰匙，一套中的兩支的是樓下大樓及房間各一支
      。證人答：哪一串是哪邊的鑰匙我忘記了，但確實是從被
      告身上扣到的」、「（審判長問：照被告所言，裡面有人
      跳走，為何被告又拿樓下及房間的鑰匙？）答：當時我們
      進去之後，也沒有看到其他人，我們樓下也都是我的人，
      ．．．．．．天井的位置有幾公尺深，人如果跳下去，塑
      膠的遮雨棚一定會破掉，但當天的遮雨棚沒有破掉，我往
      窗戶上方看，也沒有任何支撐點可以爬上去，如果要跳上
      對面房子的距離，有發言檯到法檯的位置，人不可能跳過
      去」等情（見原審卷二第二三七至二四五頁）。經原審法
      院勘驗調查員搜索上開房間之錄影光碟結果，亦顯示：「
      畫面一開始進入房間裡頭，調查員數人進行搜索，調查員
      在衣櫃裡頭發現電子磅秤、白粉一大包，被告當時有表示
      該處所是乙○○的住所，調查員勸諭被告自白，詢問被告
      剛剛翻得之白粉為何，被告稱為海洛因，衣櫃內沒有衣物
      ，床墊上有床單，在電視櫃底下發現安非他命吸食器，在
      置物箱裡面發現白粉及保存罐，調查員問被告置物箱裡面
      為何物，被告稱為海洛因。床上有兩個枕頭，以塑膠袋包
      起來，沒有枕頭套，在後陽台發現壓模器，後陽台有五、
      六片窗戶僅有一片窗戶是開放的，開啟的寬度僅有一面玻
      璃寬度，窗戶外有分離式冷氣主機，其餘窗戶均關閉。隨
      後調查員將相關證物蒐集後，離開現場。最後調查員問被
      告是否同意搜索，被告點頭同意，調查員又追問，在進屋
      前，是否有詢問你同意搜索，被告沒有表示什麼，調查員
      說進屋前有同意，是不是，你有沒有問題，被告回稱沒有
      問題」等情，有原審法院勘驗筆錄在卷可據（見原審卷二
      第三六三至三六四頁）。依據證人庚○○除在原審法院審
      理時所為之證詞，及原審法院上開勘驗結果，堪認上開房
      間並未供作日常作息之居住使用，而僅供存放上開扣案之
      第一級毒品海洛因與其他扣案物品無疑。本案被告復又坦
      承其有在上開時、地，被調查員查扣上開房間大門及大樓
      樓下大門之鑰匙各一支，則證人庚○○證稱：調查站人員
      先前跟蹤被告時，即曾發現被告出入上開處所多次乙節，
      亦屬有據。
（三）被告就其如何取得上開房間大門及大樓樓下大門之鑰匙各
      一支部分，雖於偵查中即辯稱：「我是今天下午三、四點
      去找他，因為他的屋子裡沒有香煙，所以我想下樓到我的
      車上拿香煙，．．．．．．乙○○拿房子的鑰匙給我，叫
      我自己開門上樓，我下樓之後調查員就來了」等語（見六
      八八七號偵卷第三一頁），嗣又於檢察官聲請羈押，經原
      審法院法官訊問時，辯稱：「．．．潭子鄉○○○街三一
      七號三樓是我朋友乙○○租的地方，我是去那裡用現金向
      乙○○買一些海洛因，供我自己施用」、「四月十一日下
      午三點多，我先以○九一六（號碼忘記）的電話與乙○○
      0000000000號電話聯絡，我跟他說等下我過去
      拿東西，他說他最慢四點會到那裡，後來在三點五十五分
      左右，我們同時到那邊，等車停好我們就一起上去，我向
      乙○○買六千元的海洛因，約二．０公克，乙○○就拿給
      我。我與乙○○十多年的朋友，交情普通，我是從一個多
      月前才開始向乙○○買毒品，這段期間約向他買五、六次
      ，每次都是買六千元。我第一次向乙○○買毒品，就是在
      興華一街三七一號」、「我與乙○○認識幾十年了，我認
      為與乙○○的交情普通，我也不曉得他要帶我去那個地方
      交易」、「．．．．．．我確實是去向乙○○購買毒品，
      我並沒有與他一起販賣毒品」等情（聲羈卷第六至十四頁
      ）；惟本案被告所使用之0000000000號行動電
      話，在九十四年四月十一日下午四時五十分曾經接獲乙○○以0000000000號行動電話所撥打之電話，並
      有下列之交談內容，即：
      Ａ（即乙○○）：「喂，大仔」
      Ｂ（即被  告）：「你在那？」
      Ａ（即乙○○）：「我現在載孩子要從高速公路回來」
      Ｂ（即被  告）：「是歐，要回去哦」
      Ａ（即乙○○）：「嗯，有什麼事情你就說阿？」
      Ｂ（即被  告）：「沒有啦，要叫你，要叫你送【米白】
      Ａ（即乙○○）：「我身上沒帶阿」
      Ｂ（即被  告）：「你要回去哦」
      Ａ（即乙○○）：「嗯，我速速啦」
      Ｂ（即被  告）：「速速歐」
      Ａ（即乙○○）：「對，因為現在塞車我會盡量速速的，
      Ｂ（即被  告）：「你到家裡再打給我，（第三人聲音：
      Ａ（即乙○○）：「太麻煩了，好啦」
      以上對話內容有原審法院勘驗監訊聽察譯文在卷可稽（見
      原審卷一第一四一頁），此外，在九十四年四月十一日下
      午四時五十六分，有0000000000號行動電話之
      使用者，撥傳「阿兄，有空嗎？我這生意做完能見個面嗎
      ？」之簡訊至被告持用之0000000000號行動電
      話，被告旋於同日下午四時五十七分以其持用之0000
      000000號行動電話，撥傳「我在這裡」之簡訊給0
      000000000號行動電話之使用者；且被告與乙○○為上開通聯、及與上開0000000000號行動電
      話之使用者撥傳上開簡訊之基地台位置，均在臺中縣潭子
      鄉○○村○○路二九○號十樓（依據一二四八號偵卷第十
      八頁之地圖，潭子鄉○○村○○○○路二段之左測，與被
      告遭逮捕之位置相距不遠），此情亦有上開監訊聽察譯文
      在卷可資佐證。依據上開通訊監察內容，顯示乙○○在九
      十四年四月十一日下午四時五十分尚在高速公路駕車要載
      其子回家，且當時路上尚有塞車，而被告要乙○○送來其
      以暗語稱為「米白」之物交給在場之他人，且並稱其當時
      所在之地點為「家裡這裡」，而乙○○則稱被告為「大仔
      」，則被告辯稱其與乙○○係於九十四年四月十一日下午
      三時五十五分同時到達臺中縣潭子鄉○○○街三七一號大
      樓附近，再與乙○○一起進入上開大樓三樓三０八室房間
      ，顯非實在，被告本身即持有上開大樓大門及三樓三０八
      室房門之鑰匙，情甚明顯。又被告被逮捕時，身上未被查
      獲毒品海洛因，其辯稱係向乙○○購買六千元的海洛因，
      亦堪認屬虛偽不實。由上開通聯紀錄，及被告向乙○○自
      稱其當時所在之地點為「家裡這裡」，以及臺中縣潭子鄉
      ○○○街三七一號三樓三０八室嗣後被搜索查獲第一級毒
      品海洛因三十七包（合計淨重一千零七十二．六五公克，
      空包裝重一百六十二．五六公克，即扣押物編號一之一、
      一之四）、及用供販賣第一級毒品海洛因所用之分裝袋一
      包、取毒杓二個、電子磅秤二具、壓模器加壓棒一組、壓
      模器一只、毒品封口機一具、毒品儲存器三個等情，堪認
      臺中縣潭子鄉○○○街三七一號大樓三樓三０八室房間即
      係被告放來藏匿上開毒品海洛因及分裝袋、取毒杓、電子
      磅秤、壓模器加壓棒、壓模器、毒品封口機、毒品儲存器
      等物品之地點。被告否認此情，難認可信。
（四）又證人即臺中縣潭子鄉○○○街三七一號大樓三樓三０八
      室房間之屋主丁○○在原審法院審理時，曾經證稱：「（
      審判長問：潭子鄉○○○路３７１號３樓是否你所有？）
      所有權人是我太太黃秀鳳」、「（審判長問：在九十四年
      四月間上開房屋出租給何人使用？）應該是丙○○小姐」
      、「（審判長問：當時負責出面談出租事宜者為何人？）
      是我自己」、「（審判長問：丙○○是否本人跟你洽談租
      約？）是」、「（審判長問：他承租範圍？）三樓後面那
      間，我的編號是３０８室」、「（審判長問：台中縣調查
      站在四月一日曾經在興華一路３７１號３樓查獲一個毒品
      案件，查獲的房間是在三樓的哪一間？）就是３０８室」
      、「（審判長問：如何確定查獲的房間就是３０８室？）
      事發後，第二天我去的時候，樓下店面的人跟我說有警察
      來抓人，他說樓上有人被抓，我有上去看，我打開３０８
      室的門，房間裡面空空的，其他承租戶沒有事情，所以我
      知道是３０８室」、「（審判長問：３０８室使用人除了
      承租人丙○○之外還有無其他人？）我很少去管我不知道
      」、「（審判長問：你在３０８室有無遇到在場之被告在
      那裡出現過？）他們繳房租時，是被告拿錢出來繳」、「
      （審判長問：繳房租時被告拿錢出來繳他有無表示他跟丙○○是何關係？）沒有。我很少看到他們在一起，我也不
      知道他們有無在一起」、「時間到了，我去收房租，被告
      就拿錢出來」、「（審判長問：該房子裡面你有無看過乙○○，提示三張不同口卡片影本？）好像沒有，我也很少
      在那裡」、「（審判長問：提示６５年次住在潭子之乙○○口卡片影本，你有無看過此人在你３０８室出現？）記
      不起來」、「（審判長問：本案台縣調查站對你的訪談其
      訪談筆錄是否按你的意思所記載？提示）記載的內容，有
      記得有問我，有無看到男生、女生一起出入，我當時好像
      回答有，但我離開縣調站時，我仔細回想，我應該是回答
      錯了，事實上我沒有看到他們一起出入。其餘都是按照我
      的意思所記載」、「（檢察官問：警察查獲時你有去看房
      間？）那是第二、三天，警察去的時候我沒有在現場」、
      「裏面除了家具還有床上的一件毛毯及一件衣服，其他沒
      有東西」、「（第一次看到被告）可能是租屋一、二個月
      之後」、「．．．．．．因為我是收房租才見面。有時他
      們繳房租沒有按時繳，我會用單子投進去，請他繳房租，
      他們也常常不在家」、「（最後一次看到被告是在何時）
      我不知道。差不多警察查獲前，一個禮拜到半個月，繳房
      租是在四月初，我不曉得是在四月初還是三月底，我好像
      看到過被告，因為他們房租有時候都慢繳」、「（檢察官
      問：看過丙○○幾次？）他一開始住的時候，有看過一、
      二次」、「（檢察官問：最後一次何人看到丙○○？）以
      後就沒有看到了」等語（見原審卷二第六○至七○頁）。
      依據證人丁○○之上開證詞，亦顯示臺中縣潭子鄉○○○
      街三七一號大樓三樓三０八室房間係被告以丙○○之名義
      承租。雖於本院審理時，被告又請求本院傳喚證人丁○○
      及乙○○；證人丁○○證稱：「我那時候租給丙○○」、
      「（租的時候）大概只有丙○○自己一個人來」、「（在
      調查站曾說是租給丙○○跟他的男友）我記不清楚，但是
      因為契約書上面應該只有丙○○」、「（剛剛在庭的乙○○）大概有一次是他拿租金給我的」、「（房子租給丙○○之後），前後大概（收了）三次租金」、「乙○○（繳
      交）一次，丙○○可能二次，被告我在原審曾經講過他交
      過一次，他否認，但是我今天看交租金的人比較像乙○○
      」等語；而乙○○則證稱：「認識（丙○○），她跟我是
      男女朋友」、「是的，（臺中縣潭子鄉○○○街三七一號
      大樓三樓三０八室房間，是）我和丙○○去租的」、「是
      我朋友叫做【阿川】的人叫我租的，本名叫林宥藤」、「
      （九十四年四月十一日被告己○○會到興華一路我住的房
      子，是）因為他叫我去幫他跟人家收會錢，我約他在那邊
      見面」、「因為他要下去拿煙，我要下去買飲料，（所以
      我們才下樓）」、「他先下去，他下去一下子，我才下去
      ，前後大約一、二分鐘」、「（己○○下去的時候），有
      （拿房門或是房間的鑰匙給他）」、「（房子租金）阿川
      付的」、「（己○○）沒有（支付這個房間的租金過）」
      、「（那天）我（先進去的）」、「他跟在我後面」等情
      。惟依據上開通訊監察譯文，可見證人乙○○所證：因為
      幫被告收會款，才相約在臺中縣潭子鄉○○○街三七一號
      大樓附近見面，及其先進入上開大樓三樓三０八室房間等
      語，均屬虛偽不實。而經本院訊問，證人乙○○對於丙○○之出生年、月、日，及父母姓名等事項，均無法做任何
      供述，謂二人曾是同居多年之男、女朋友，已非可信。且
      其所證：「沒有（請丙○○繳過租金）」、「（租房子的
      時候），我去找（房東）的，還有丙○○」、「去找房東
      寫契約書的時候），在被查獲的地點的二樓，是當天快傍
      晚的時候」、「（我繳過一次租金之時間），那次是晚上
      ，我跟房東約的時間，他當天有拖延一下，地點在松竹路
      」、「房東拿給我的時候就拿兩套鑰匙給我」等語，亦與
      證人丁○○證稱：「（租的時候）大概只有丙○○自己一
      個人來」、「（租房屋時，我）應該只有（交）一套鑰匙
      ，大門有壹支，其他是房間門的鑰匙」、「（乙○○交過
      租金的時間），時間大約是下午四、五點左右」云云不合
      。而本案證人乙○○於庭訊時有戴眼鏡，經本院訊問，其
      並證稱：「（眼鏡度數）二百多度」、「九十二還是九十
      三年才開始戴的」等語。而被告並未戴眼鏡，此係一視即
      見之臉部不同特徵。在此情形，證人丁○○豈會在原審法
      院審理時，將有戴眼鏡之證人乙○○誤為被告？證人丁○○在本院審理時所為之證詞，與其在原審法院審理時所為
      之證詞內容迥異，有與證人乙○○相互勾串之情，甚為明
      顯。其等二人在本院審理時之證詞內容均非可信。
三、綜上證據，本案在臺中縣潭子鄉○○○街三七一號三樓三０
    八室被搜索查扣第一級毒品海洛因三十七包（合計淨重一千
    零七十二．六五公克，空包裝重一百六十二．五六公克，即
    扣押物編號一之一、一之四）、及用供販賣第一級毒品海洛
    因所用之分裝袋一包、取毒杓二個、電子磅秤二具、壓模器
    加壓棒一組、壓模器一只、毒品封口機一具、毒品儲存器三
    個等扣押物品，均係被告所有，事證甚明。查本案扣案之海
    洛因多達三十七包，合計淨重共達一千零七十二．六五公克
   ，純度高達百分之五六、六二，純質淨重亦達六百零七．四
    八公克，此有上開法務部調查局鑑定通知及函文可憑。上開
    被查扣之海洛因毒品數量頗鉅，純度亦高，明顯已超過一般
    施用毒品之人所施用之需求量。況且，被告就其施用所需之
    毒品係置於其大新路居所，此為被告所坦承，並經調查員於
    案發日持搜索票在被告位於臺中縣潭子鄉○○路八十巷一號
    七樓及八樓居所執行搜索，扣得被告所有而供其施用之海洛
    因一小包（淨重０．二五公克，空包裝重０．三０公克）及
    分裝袋一包可資佐證。是本案扣得之上開三十七包海洛因，
    顯非供被告施用甚明。再觀諸在上開房間內除扣得上開三十
    七包海洛因毒品外，尚有分裝袋一包、取毒杓二個、電子磅
    秤二具、壓模器加壓棒一組、壓模器一只、毒品封口機一具
    、毒品儲存器三個等各種形式之分裝及包裝器具，足見被告
    係與乙○○基於共同販賣第一級毒品海洛因之犯意聯絡，於
    九十三年十月十七日其經執行強制戒治完畢而被釋放之後之
    某不詳時日，向不知姓名之毒販購入第一級毒品海洛因一批
    ，並將之分別包裝成上開三十七包，且將之藏放在其請不知
    情之丙○○出面承租之臺中縣潭子鄉○○○街三七一號三樓
    三０八室房間衣櫃內，擬伺機賣出。又本案被告販入上開第
    一級毒品海洛因之價格雖屬不詳，惟我國查緝毒品海洛因之
    販賣一向甚嚴，對於販賣海洛因之罪責，亦處罰甚重，本案
    被告曾有施用毒品之前科，並曾販賣化學合成麻醉藥品被判
    罪科刑，對此事項不可能推稱不知，若非係要賺取買賣價差
    圖利，被告豈有可能甘冒刑罰重責而大量購入上開海洛因，
    後再無償轉讓海洛因給他人施用？依據上開理由，本案被告
    雖然否認有販賣海洛因之犯行，且因其尚未賣出，而無可查
    證其賣出要賺取之差價，但被告確有販賣海洛因以賺取買賣
    價差之營利意圖，及已為此而販入上開第1級毒品，應可認
    定。綜上所述，本案被告以上開情詞否認有販賣第一級毒品
    之犯行，尚無可採，本案事證明確，被告上開販賣第一級毒
    品之犯行至堪認定，應予依法論科。
四、按海洛因係毒品危害防制條例第二條第二項第一款所規定之
    第一級毒品，不得非法持有、販賣。又毒品危害防制條例第
    四條第一項之販賣第一級毒品罪，不以販入之後復行賣出為
    要件；祇須以營利為目的，販入或賣出，有一於此，即已成
    立。是核被告所為，係犯毒品危害防制條例第四條第一項之
    販賣第一級毒品罪，至於被告為販賣之目的而持有第一級毒
    品海洛因之低度行為，已被其販賣第一級毒品海洛因之高度
    行為所吸收，應不另論罪。就上開犯行之實施，被告與乙○○之間，有犯意聯絡及行為分擔，均為共同正犯。又本案被
    告曾於八十三年間，因犯施用毒品罪及非法吸用化學合成麻
    醉藥品罪，經本院分別判處有期徒刑三年四月及七月確定，
    又於八十三年間，再因另犯販賣化學合成麻醉藥品罪，經本
    院判處有期徒刑五年三月確定，被告因犯上開三罪被判處之
    有期徒刑因合於數罪併罰規定，後經本院裁定其應執行刑為
    有期徒刑八年八月確定，被告經入監執行上開有期徒刑之後
    ，於八十六年四月二日縮短刑期假釋出獄，後至九十一年九
    月十七日假釋期滿，其假釋未被撤銷，以已執行完畢，以上
    事實有臺灣臺中地方法院檢察署刑案資料查註紀錄表及本院
    被告全國前案紀錄表在卷可稽，被告在受此有期徒刑之執行
    完畢後，五年之內再因故意而犯本案上開有期徒刑以上之罪
    ，為累犯，但因其法定刑為死刑及無期徒刑，依法不得加重
    其刑。又本案被告所犯之販賣第一級毒品罪，因其犯罪本質
    嚴重戕害國民健康，故法定刑定為死刑、無期徒刑，惟本案
    被告尚未賣出海洛因即被查獲，尚未生戕害國民健康之犯罪
    結果，此與已經大量並長期販賣毒品海洛因之毒販有異，被
    告此部分所犯，倘仍遽以處以法定本刑之最低刑度即無期徒
    刑，實屬情輕法重，且難謂符合罪刑相當性及比例原則，是
    就被告此部分犯罪情狀，相較於法定本刑之最低度刑即無期
    徒刑，猶嫌過重，在客觀上足以令人感覺過苛而予以同情，
    是其就此部分之犯罪情狀尚有可憫，爰依刑法第五十九條、
    修正前刑法第六十四條、第六十五條之規定減輕其刑（九十
    五年七月一日修正前刑法第六十四條係規定：「死刑不得加
    重」、「死刑減輕者，為無期徒刑，或為十五年以下十二年
    以上有期徒刑」，另修正前刑法第六十五條係規定：「無期
    徒刑不得加重」、「無期徒刑減輕者，為七年以上有期徒刑
    」；反之，依據九十五年七月一日修正後之現行刑法第第六
    十四條則規定：「死刑不得加重」、「死刑減輕者，為無期
    徒刑」，另修正後之現行刑法第六十五條則規定：「無期徒
    刑不得加重」、「無期徒刑減輕者，為二十年以下十五年以
    上有期徒刑」；比較上開修正前、後刑法之規定，修正後即
    現行刑法之上開規定並無較有利於被告之情形；則依據刑法
    第二條第一項前段之規定，就被告此部分所犯，自應適用上
    開行為時即修正前刑法第六十四條、第六十五條之規定減輕
    其刑）。扣案之海洛因三十七包（合計淨重一千零七十二
    ．六五公克，空包裝合計重一百六十二．五六克）均應依據
    毒品危害防制條例第十八條第一項前段之規定宣告沒收銷燬
    之。毒品分裝袋一包、取毒杓二個、電子磅秤二具、壓模器
    加壓棒一組、壓模器一只、毒品封口機一具、毒品儲存器三
    個，均係被告所有並供販賣第一級毒品海洛因所用之物，應
    併依毒品危害防制條例第十九條第一項宣告沒收。
五、本件公訴人之公訴意旨，雖又指訴被告明知海洛因係毒品危
    害防制條例所管制之第一級毒品，不得非法持有、販賣，竟
    與乙○○基於販賣第一級毒品之概括犯意聯絡，自其於九十
    三年十月十七日受戒治釋放後之某詳起，至九十四年四月間
    止，在臺中縣、市等處，共同連續以不詳之價格，販賣第一
    級毒品海洛因各不詳數量給綽號「阿志」、「阿信」、「豬
    哥」等姓名年籍不詳之人，藉以獲取不法利益達新台幣（下
    同）一千四百餘萬元，因認被告上開所為，亦涉犯販賣第一
    級毒品罪。惟被告否認有此犯行，公訴人所述之綽號「阿志
    」、「阿信」、「豬哥」等人，真實姓名年籍均屬不詳，均
    無從傳喚查證。證人庚○○亦於原審法院證稱：「阿志」、
    「阿信」、「豬哥」之電話已全部更換，真實身分不清楚等
    語（原審卷二第二四○頁）；於本院審理時，亦證稱此部分
    無法再為追查。而公訴意旨指訴被告有此部分犯販賣第一級
    毒品之犯行，無非以被告與其妻戊○○就扣案之帳戶內存款
    使用情形之陳述不符，且被告在臺灣臺中戒治所戒治期滿出
    所前，帳戶內多僅為小額存提款，被告於出所後，卻有多次
    大筆存提款情事，被告無法合理交待款項之來源及流向，因
    認該帳戶內金額為一千四百八十萬元之七筆存款，應係被告
    交易毒品之不法所得，並據以推認被告有上開販賣毒品之情
    事。惟關於扣案現金之來源，被告辯稱係經營服飾店所須之
    金錢及賭博贏得之金錢；其中賭博部分，因屬不法之行為，
    尚無從依法調查證明，惟被告辯稱經營服飾店須資金一情，
    業據證人即被告之前妻亦為服飾店合夥人之林倩慧及被告之
    妻戊○○於原審法院審理時證述甚明（見原審卷一第一六八
    頁至二二一頁），且互核大致相符。再依依卷附之財政部臺
    灣省中區國稅局臺中市分局九十四年七月十二日中區國稅中
    市三字第０九四００三七六七號函附私房貨櫃服飾店設立迄
    今資料及八十九年至九十四年申報營業稅資料顯示（見原審
    卷二第一四頁以下），該服飾店報稅資料，其中九十二年及
    九十三年該服飾店申報之銷售總額均達三百餘萬元，且有遞
    增之情形。另證人林倩慧設於遠東銀行用以寄存服飾店收入
    款項之帳戶，其單月存提款進出金額多在數十萬元之間，此
    有遠東國際商業銀行九十四年七月十四日（９４）遠銀心字
    第一０八號函附林倩慧設於該銀行之開戶資料及往來明細可
    稽（見原審卷三第三八頁以下），可見服飾店每月營收金額
    亦確實不在少數。復佐以國人報稅時多有節稅之情形觀之，
    證人戊○○、林倩慧所述被告合夥經營之服飾店業務，平均
    每月獲利達二、三十萬元等情，尚屬可信。從而，被告於本
    案案發之際，雖隨身持有一百十一萬二千八百五十五元之現
    金，然其所辯稱上開金錢大部分係服飾店所需，即非無據。
    另被告所使用之戊○○設於臺灣中小企業銀行潭子分行之外
    匯存款帳戶、綜合存款帳戶、活期儲蓄存款帳戶，於被告九
    十二年十二月十二日進入臺灣臺中戒治所戒治前，其存款數
    額曾高達數百萬元，有臺中灣中小企業銀行潭子分行九十四
    年六月二十一日九四潭子字第０一三四號函附戊○○設於該
    銀行之各存款帳戶、開戶資料及交易明細可稽（見原審卷三
    第二頁以下）。其中帳號00000000000號帳戶於
    九十二年七月二十四日存款即高達四百零五萬五千八百零四
    元（見原審卷三第六頁），帳號00000000000號
    帳戶於九十二年九月十八日存款達四百二十八萬六千二百七
    十九元（見原審卷三第二一頁），且上開二帳戶於被告進入
    臺灣臺中戒治所前，其存提款金額亦有數十萬元至百萬元之
    各項紀錄。是被告辯稱其於進入臺灣臺中戒治所戒治前，其
    個人所有資金已在數百萬元以上，自非無據。則被告出所後
    ，雖有多次鉅額存、提款行為，然所為尚未逾其原有資力，
    自無法僅以其多次高額存、提款，即遽認被告所使用之戊○○上開帳戶之金錢即為其販毒所得之不法金錢。雖依調查員
    監聽結果，被告有與綽號「阿志」、「阿信」、「豬哥」多
    名不詳姓名之人士對話紀錄，且其對話內容多以暗語為之（
    例如「硬的」、「茶葉」、「原的」「哪一個」、「２００
    度以上」等，雖不無可疑；然調查人員自監聽迄今，未曾逮
    捕任何自被告處購得毒品之人，亦未曾查獲被告當場交易毒
    品案件。而承辦之調查員庚○○於原審審理時亦證稱：案發
    後綽號「阿志」、「阿信」、「豬哥」等人之行動電話亦均
    已更換，無從查證等語。從而，亦不能僅以監聽譯文內有暗
    語之交談情形，即因而遽認被告確曾販賣並交付毒品與上開
    人士。是公訴人指訴被告有上開販賣第一級毒品之犯行，尚
    屬犯罪不能證明。茲因公訴人認此部分與被告上開經本院論
    罪科刑部分，有修正前刑法第五十六條連續犯之裁判上一罪
    關係，爰不就此部分另為被告無罪之諭知。
六、原審判決認被告罪證明確，予以論罪科刑，固非無見。惟原
    審判決認定被告係犯意圖販賣而持有第一級毒品罪，尚有未
    合。且經調查站人員在臺中縣潭子鄉○○○街三七一號三樓
    三０八室搜索所查獲之毒品分裝袋一包，係被告所有並供販
    賣分裝海洛因所用之物，已如上述，自應依毒品危害防制條
    例第十九條第一項規定宣告沒收，原審卻未予宣告沒收，亦
    有未洽。再者，在上開房間內被查扣之海洛因三十七包，其
    合計淨重為一千零七十二．六五公克，空包裝重一百六十二
    ．五六公克，原判決於理由一之（一）卻誤載為合計淨重為
    一千零七十二．五六公克，空包裝重一百六十二．六五公克
    ，此部分亦有為未合。另按法務部調查局鑑定海洛因時，一
    般係以傾倒之方式，將包裝袋內之海洛因倒出與包裝袋分離
    而秤重，必要時亦會輔以刮杓取袋內粉末，然無論依上述何
    種方式分離，包裝袋內均會有極微量洛因殘留，業經法務部
    於九十三年三月十九日以調科壹字第０九三００一一三０六
    ０號函示在案（見司法院編印法官辦理刑事案件參考手冊一
    第三三四頁）。本案扣案之海洛因三十七包，檢驗結果空包
    裝重一百六十二．五六公克，係指依上述方式將包裝內海洛
    因與包裝袋分離所得到之包裝重，如上所述，包裝袋內仍會
    有海洛因殘留，是用以包裝該三十七包海洛因之包裝袋（空
    包裝重一百六十二．五六公克），若與其內所包裝之毒品析
    離時，其與該毒品所殘留之毒品難以析離，自應全部視為毒
    品，而依毒品危害防制條例第十八條第一項前段之規定宣告
    沒收銷燬。原判決卻誤認上開包裝毒品之包裝袋可與毒品析
    離，而依毒品危害防制條例第十九條第一項規定宣告沒收，
    此部分亦有違誤。是本案被告上訴否認犯罪並指摘原審判決
    不當，其上訴雖非有理由，但原審判決既有上開可議之處，
    即屬無可維持，自應由本院將原審判決予以撤銷改判。爰審
    酌被告之素行不佳、販賣之海洛因之數量甚多、對社會所生
    潛在之危害不輕，及其犯罪後之態度等一切情狀，量處如主
    文第二項所示之刑，並就罰金部分諭知易服勞役之折算標準
    （依據九十五年七月一日施行之刑法第四十二條第五項之規
    定，罰金總額折算逾一年之日數者，以罰金總額與一年之日
    數比例折算；但依修正前刑法第四十二條第三項之規定，罰
    金總額折算逾六個月之日數者，則以罰金總額與六個月之日
    數比例折算，比較上開修正前、後刑法之規定，修正後即現
    行刑法之規定並無較有利於被告之情形，則依據刑法第二條
    第一項前段之規定，就被告被科處之罰金，自應適用上開行
    為時即修正前刑法第四十二條第三項之規定，諭知罰金亦服
    勞役之折算標準）。扣案之海洛因三十七包（合計淨重一千
    零七十二．六五公克，空包裝合計重一百六十二．五六克）
    均應依據毒品危害防制條例第十八條第一項前段之規定宣告
    沒收銷燬之。毒品分裝袋一包、取毒杓二個、電子磅秤二具
    、壓模器加壓棒一組、壓模器一只、毒品封口機一具、毒品
    儲存器三個，均係被告所有並供販賣第一級毒品海洛因所用
    之物，應併依毒品危害防制條例第十九條第一項宣告沒收。
    至在被告身上查扣之現金一百十一萬二千八百五十五元、在
    臺中縣潭子鄉○○○街三七一號三樓三０八室查扣之手機、
    傳呼機共三具、吸食器一組及在被告位於臺中縣潭子鄉○○
    路八十巷一號七樓及八樓居所扣得之分裝袋一包、帳戶存摺
    五本、信用卡四張，均尚乏證據足以證明係供本案犯罪所用
    之物，自無法併予宣告沒收。另在被告位於臺中縣潭子鄉○○路八十巷一號七樓及八樓居所扣得之第一級毒品海洛因一
    小包（淨重０．二五公克，空包裝重０．三０公克），係供
    被告施用所用，與本案無關，應在被告所犯之施用毒品罪之
    判決內一併宣告沒收銷燬，自無法在本案併予宣告沒收銷燬
    ，附此敘明。又本案雖係被告上訴，但原審判決既有適用法
    條不當之情事，本院仍得判處較原審判決為重之刑，此部分
    亦應併予敘明。
七、據上論斷，應依刑事訴訟法第三百六十九條第一項前段、第
    三百六十四條、第二百九十九條第一項前段、毒品危害防制
    條例第四條第一項、第十八條第一項前段、第十九條第一項
    ，刑法第二條第一項前段、第十一條前段、第二十八條、第
    四十七條、刑法第五十九條、修正前刑法第四十二條第三項
    ，判決如主文。
本案經檢察官甲○○到庭執行職務。
中　　華　　民　　國　　96　　年　　2 　　月　　7　　日
            刑事第三庭    審判長法　官　王  增  瑜
                                法　官  胡  忠  文
                                法　官  廖  柏  基
上列正本證明與原本無異。
如不服本判決應於收受送達後十日內向本院提出上訴書狀，其未
述上訴之理由者並得於提起上訴後十日內向本院補提理由書（
須按他造當事人之人數附繕本）。
                                書記官  王  麗  英
中　　華　　民　　國　　96　　年　　2 　　月　　7　　日
附錄條文：
毒品危害防制條例第四條第一項
製造、運輸、販賣第一級毒品者，處死刑或無期徒刑；處無期徒
刑者，得併科新臺幣一千萬元以下罰金。
